【裁判字號】    89,交易,344
【裁判日期】    891018
【裁判案由】    公共危險等
【裁判全文】
臺灣板橋地方法院刑事判決                        八十九年度交易字第三四四號
    公  訴  人  臺灣板橋地方法院檢察署檢察官
    被      告  丙○○
    選任辯護人  吳啟孝
                江國棟
右列被告因公共危險等案件，經檢察官提起公訴（八十九年度偵字第七四三五號），
本院判決如左：
    主  文
丙○○被訴服用酒類，不能安全駕駛動力交通工具而駕駛部分，無罪。
其餘被訴過失傷害部分，公訴不受理。
    理  由
一、公訴意旨略以：被告丙○○於民國八十九年四月八日二十一時五十分許，明知服
    用酒類，不能安全駕駛動力交通工具，而仍駕駛車牌號碼ＮＺ─七四一二號自用
    小客車，沿臺北縣新莊市○○路由三重往樹林方向行駛，本應注意車前狀況，隨
    時採取必要之安全措施，並在遵行車道內行駛，且依當時情形，又無不能注意之
    情形，竟疏於注意，貿然跨越分向線行駛，適有騎乘車牌號碼ＫＦＧ─九九九號
    重機車之告訴人乙○○後載告訴人即其妻甲○○，沿臺北縣新莊市○○路由三重
    往樹林方向行駛前來，丙○○因而閃避不及迎面對撞乙○○之機車，致乙○○受
    有左脛骨跟骨開放性骨折合併軟組織壞死、右小腿撕裂傷等傷害，甲○○受有左
    股幹及左膝股股骨上髁骨折等傷害，因認被告丙○○涉有刑法第一百八十五條之
    三之服用酒類，不能安全駕駛動力交通工具而駕駛罪嫌及同法第二百八十四條一
    項之過失傷害罪嫌云云。
二、被告被訴服用酒類，不能安全駕駛動力交通工具而駕駛，無罪部分：
  （一）、公訴人認被告丙○○涉有前揭服用酒類，不能安全駕駛動力交通工具而駕
          駛罪嫌，無非以被告自承其有服用酒類後駕車之行為、告訴人乙○○之指
          訴、證人丁○○之證詞及被告拒絕接受酒精測試云云為其論據，訊據被告
          乙○○則堅決否認有服用酒類，不能安全駕駛動力交通工具而駕駛之犯行
          ，辯稱：酒是伊在當天下午喝的，晚上駕車時伊還能平穩駕車等語。
  （二）、按犯罪事實應依證據認定之，無證據不得推定其犯罪事實，又不能證明被
          告犯罪者，應諭知無罪之判決，刑事訴訟法第一百五十四條、第三百零一
          條第一項定有明文。所謂認定犯罪事實之證據，係指足以認定被告確有犯
          罪行為之積極證據而言，該項證據自須適合於被告犯罪事實認定，始得採
          為斷罪資料。又苟未能發現相當證據，或證據不足以證明，自不能以推測
          或擬制之方法，以為裁判基礎，亦分別有最高法院二十九年度上字第三一
          ０五號及同院四十年度台上字第八六號判例意旨可資參照。次按，服用酒
          類不能安全駕駛動力交通工具而駕駛者，八十八年四月二十三日生效施行
          之刑法第一百八十五條之三，將之列於公共危險罪處罰，其立法目的，本
          在藉由抽象危險犯之構成要件，以刑罰制裁力量嚇阻酒後駕車之行為，進
          而確保參與道路交通往來人車之安全，因此並不以對於道路交通往來人車
          發生具體實害為要件，此種立法例亦為德、日等國所採行。然所謂「不能
          安全駕駛」，性質上乃屬不確定法律概念，雖法務部於八十八年五月間召
          開「研商訂定刑法第一百八十五條之三服用毒品、麻醉藥品、酒類或其他
          相類之物，不能安全駕駛交通動力工具之認定標準」會議，會中決定參考
          德國、美國認定標準，對於酒精濃度呼氣達每公升零點五五毫克或血液濃
          度達千分之一點一以上者，即認為已達不能安全駕駛之標準，其數值在其
          以下者，如能輔以其他客觀事實作為不能安全駕駛之判斷時，亦應依法移
          送處以刑罰（詳參法務部八十八年五月十八日法八八檢字第一六六九
          號函），以期統一建立執法機關移送之準則，然此僅係供法院認定事實之
          參考，得為審判所引用，但並無絕對之拘束力，亦即飲酒駕車者究有無構
          成本罪，仍有待法院依具體個案事實認定之。
  （三）、經查：
        (1)、本件被告乙○○於警訊及偵查時供承：伊於八十九年四月八日二十時許
            ，有喝了一瓶鋁罐裝啤酒等語（見偵查卷第五頁背面及第十五頁背面）
            ，嗣於本院時復改稱：伊是當天下午喝酒的等語，雖就其當日喝酒之時
            點有前後不一之供述，然被告當天曾服用酒類之事，則堪可認定，惟被
            告當天所服用酒類之情況，究否已達於不能安全駕駛動力交通工具之程
            度，仍以調查其他必要之證據以資認定。又告訴人乙○○雖於警訊時指
            訴：當時是由丙○○駕駛ＮＺ─七四一二號自小客車蛇行跨越中線撞到
            伊等後，丙○○全身酒味的下車來看伊等語，及證人即承辦警員丁○○
            於偵查及本院調查時均證稱：當天伊有在醫院看到被告，伊有在被告身
            上聞到酒味，伊跟被告說你等一下，伊回去車上拿酒精測試器來給你測
            試，結果被告趁伊回去拿酒精測試器時就跑掉了。這時離伊去現場約半
            個小時。伊就用被告留給告訴人的電話聯絡被告，被告一下跟我說他在
            林口長庚醫院，一下又說他在省立醫院，害我兩邊跑都找不到被告，到
            凌晨三點多時，有一位議員打電話說等一下被告會去派出所到案，大概
            到凌晨三點多時，被告才跟他朋友到派出所，因為時間已經隔了很久，
            所以測試值已經是零了等語，是被告之服用酒類，除告訴人乙○○及證
            人丁○○曾自被告身上聞到酒味外，並未有任何測試圖表及其他事證足
            以證明被告當時之酒精濃度呼氣是否已達每公升零點五五毫克或血液濃
            度達千分之一點一以上之不能安全駕駛標準，則被告所辯稱尚能平穩駕
            駛之詞，並非不可採信。
        (2)、又被告雖有於右揭時、地服用酒類後駕車，而與告訴人乙○○所騎乘之
            機車發生對撞之事，惟被告矢口否認有跨越分向線之過失行為，然查，
            被告前揭未在應遵行車道內行駛致肇事使告訴人乙○○、甲○○受傷之
            事實，業據告訴人乙○○、甲○○指訴綦詳，並參諸證人即承辦警員潘
            俊憲於本院調查時證稱：伊去現場處理時發現告訴人的機車是倒在往三
            重方向的堤防旁邊，安全帽已經飛到堤防上面，機車碎片也都散在往三
            重的車道上，血跡也是等語，足證本件車禍事故之撞擊點係在由樹林往
            三重方向的車道上，即告訴人當時所遵行之車道內，則告訴人在自己之
            遵行車道內遭對向由三重往樹林方向之被告所駕駛自小客車迎面撞擊之
            情，堪可認定，被告所辯其未跨越分向線之詞，顯非可採。惟被告跨越
            分向線行駛之原因或出於超車、或出於未遵行應行車道，甚或其他突發
            狀況，均非無可能，故就此僅足以判定被告有違反道路交通安全規則之
            違規情事，尚難就此客觀事實，認定被告酒後駕車已達不能安全駕駛之
            情狀。
   （四）、此外，復查無其他積極證據足認被告丙○○有公訴人所指服用酒類，不
           能安全駕駛動力交通工具而駕駛之犯行，不能證明其犯罪，揆諸前揭說
           明，爰就被告丙○○被訴服用酒類，不能安全駕駛動力交通工具而駕駛
           部分，依法諭知無罪之判決。
三、被告被訴過失傷害，公訴不受理部分：
  （一）、按告訴乃論之罪，告訴人於第一審辯論終結前得撤回其告訴，又告訴經撤
          回者，應諭知不受理之判決，刑事訴訟法第二百三十八條第一項、第三百
          零三條第三款分別定有明文。
  （二）、查本件告訴人乙○○、甲○○告訴被告丙○○過失傷害案件，起訴書認被
          告係觸犯刑法第二百八十四條第一項前段之罪，依同法第二百八十七條前
          段之規定，須告訴乃論。茲據告訴人乙○○、甲○○當庭並具狀撤回告訴
          ，有撤回告訴狀一份在卷可憑，依照首開說明，此部分爰不經言詞辯論，
          逕為不受理之諭知。
四、至併辦意旨認被告丙○○前揭駕車肇事致告訴人乙○○、甲○○受傷之行為，係
    涉傷害罪嫌部分（即八十九年度偵字第一０二八二號案卷），因公訴人起訴被告
    過失傷害部分業經告訴人乙○○、甲○○於本院撤回告訴，是起訴部分與移送併
    辦部分已無裁判上一罪之關係，本院自無法併予審酌，附此敘明。
據上論斷，應依刑事訴訟法第三百零一條第一項、第三百零三條第三款、第三百零七
條，判決如主文。
本案經檢察官張云綺到庭執行職務
中    華    民    國      八十九        年      十      月      十八    日
                                      臺灣板橋地方法院交通法庭
                                          法  官    葉  靜  芳
右正本證明與原本無異。
如不服本判決，應於判決送達後十日內，向本院提出上訴狀。
                                          書記官    黃  大  千
中    華    民    國      八十九        年      十      月    二十四    日


司法院資訊處製作；財團法人民間司法改革基金會備份。
